【裁判字號】    90,訴,570
【裁判日期】    901023
【裁判案由】    損害賠償
【裁判全文】
臺灣嘉義地方法院民事判決  九十年度訴字第五七○號
    原      告  甲○○
    被      告  乙○○
右當事人間請求損害賠償事件，本院判決如左：
    主      文
被告應給付原告新台幣貳拾玖萬肆仟玖佰捌拾伍元，及自民國九十年一月二十日起至
清償日止，按年息百分之五計算之利息。
原告其餘之訴駁回。
訴訟費用由被告負擔十分之一，餘由原告負擔。
本判決第一項於原告以新台幣玖萬捌仟元為被告供擔保後，得假執行。
原告其餘假執行之聲請駁回。
    事      實
甲、原告方面：
  一、聲明：被告應給付原告新台幣（下同）三百零四萬八千零六十元及自起訴狀繕
      本送達被告翌日起至清償日止，按年息百分之五計算之法定利息；並願供擔保
      ，請准宣告假執行。
  二、陳述：
  （一）被告於民國八十九年九月十六日上午十一時五十分許，駕駛車號Ｓ４—七三
        六一號自用小客車，沿嘉義縣東石鄉塭仔村往中洲村之產業道路，由西往東
        方向行駛，途經該產業道路與嘉義縣第一五七號線道之無號誌，且無交通警
        察指揮之交岔路口時，本應注意其為支線道車車輛，行駛至無號誌而無交通
        警察指揮之交岔路時，支線道車應暫停讓幹線道車先行，並應注意車前狀況
        隨時採取必要之安全措施。而依當時情形，又無不能注意之情事，竟疏未注
        意車前狀況，未暫停讓幹線道車先行，即貿然通過上開交岔路口，撞及沿嘉
        義縣第一五七號縣道之幹線道路，由南往北方向行駛至該交岔路口之原告所
        騎乘附載訴外人謝佳芬之車號ＩＸＶ—九九０號重型機車，致原告人車倒地
        ，而受有左側股骨骨折、左手肘擦傷之傷害。
  （二）原告因被告之前述過失不法侵害行為，計受有三百零四萬八千零六十元之損
        害，茲分述如左：
      １、醫療費用部分：原告受上述傷害後，計支出醫藥費用二萬四千六百二十元
          。另一年後尚應住院拔除手術鋼釘之醫療費用部分，則聲明日後保留請求
          權利。
      ２、機車損害部分：原告所有車號ＩＸＶ—九九０號重型機車，因上開車禍事
          故毀損，計支出修復費用一萬一千七百二十元。
      ３、工作損失部分：原告於本件車禍發生前，曾應徵中央研究院綜合體育館工
          作人員，經該院通知於八十九年十月二十五日進行電腦測試及面試，惟因
          上開事故受傷，無法參加應試，喪失工作機會，且受傷後無法工作，則按
          基本工資計算，至少受有一百萬元之工作損失。
      ４、精神慰藉金部分：原告因本件車禍，無法參加應試，無異剝奪原告獲得工
          作之機會，精神上所受打擊及對原告營生之挫折摧殘甚鉅，身心所受折磨
          筆墨難以形容，爰請求精神慰藉金二百萬元，以資慰藉。
  三、證據：提診斷證明書二份、台灣銀行就學貸款到期還款通知單、中央研究院書
      函、機器腳踏車行車執照、靜宜大學學士學位證書、強制汽車責任保險保險證
      、保險理賠文件簽收單、估價單各一份、醫療費用收據六份（以上均為影本）
      、戶籍謄本二份為證。
乙、被告方面：
  一、聲明：駁回原告之訴。
  二、陳述：本件車禍事故發生，不能全歸責於被告，原告亦有過失，故不應由被告
      負擔全部之損害賠償責任。又原告僅係要前往中央研究院應徵，並非已經有了
      該工作，自不得請求工作損失，且原告上開請求之金額過高，而被告國小畢業
      ，僅從事小工，每月薪資二萬多元，雖有子女三人，然長子現服兵役，長女尚
      無工作，次子現則就學中，家庭經濟情況不好。
  三、證據：提出證明書一份。
丙、本院依職權調閱本院九十年度交易字第五號刑事卷，並向嘉義華濟醫院函詢原告
    之上開傷害需時多久始能恢復及能從事一般工作，且向中央研究院函詢原告應徵
    工作之相關情形。
    理      由
一、原告起訴主張：被告於民國八十九年九月十六日上午十一時五十分許，駕駛車號
    Ｓ４—七三六一號自用小客車，沿嘉義縣東石鄉塭仔村往中洲村之產業道路，由
    西往東方向行駛，途經該產業道路與嘉義縣第一五七號線道之無號誌，且無交通
    警察指揮之交岔路口時，本應注意其為支線道車車輛，行駛至無號誌而無交通警
    察指揮之交岔路時，支線道車應暫停讓幹線道車先行，並應注意車前狀況隨時採
    取必要之安全措施。而依當時情形，又無不能注意之情事，竟疏未注意車前狀況
    ，未暫停讓幹線道車先行，即貿然通過上開交岔路口，撞及沿嘉義縣第一五七號
    縣道之幹線道路，由南往北方向行駛至該交岔路口之原告所騎乘附載訴外人謝佳
    芬之車號ＩＸＶ—九九０號重型機車，致原告人車倒地，而受有左側股骨骨折、
    左手肘擦傷之傷害。爰依民法第一百八十四條第一項前段、第一百九十一條之二
    、第一百九十三條第一項、第一百九十五條第一項、第一百九十六條，請求被告
    賠償醫療費用二萬四千六百二十元、機車毀損修復費用一萬一千七百二十元、工
    作損失一百萬元及精神慰撫金二百萬元等損害合計三百零四萬八千零六十元及法
    定遲延利息等語。被告則以：本件車禍事故發生，不能全歸責於被告，原告亦有
    過失，故不應由被告負擔全部之損害賠償責任。又原告僅係欲前往中央研究院應
    徵，並非已受僱，自不得請求工作損失，且原告上開請求之金額過高，被告無力
    負擔，而被告僅國小畢業，從事小工工作，每月薪資二萬多元，雖有子女三人，
    然長子現服兵役，長女尚無工作，次子現則就學中，家庭經濟情況不好等語，資
    為抗辯。
二、查原告主張被告於上開時、地，駕駛車號Ｓ４—七三六一號自用小客車，沿嘉義
    縣東石鄉塭仔村往中洲村之產業道路，由西往東方向行駛，途經該產業道路與嘉
    義縣第一五七號線道之無號誌，且無交通警察指揮之交岔路口時，本應注意其為
    支線道車車輛，行駛至無號誌而無交通警察指揮之交岔路時，支線道車應暫停讓
    幹線道車先行，並應注意車前狀況隨時採取必要之安全措施。而依當時情形，又
    無不能注意之情事，竟疏未注意車前狀況，未暫停讓幹線道車先行，即貿然通過
    上開交岔路口，適與沿嘉義縣第一五七號縣道之幹線道路，由南往北方向行駛至
    該交岔路口之原告所騎乘附載訴外人謝佳芬之車號ＩＸＶ—九九０號重型機車相
    撞，致原告人車倒地，而受有左側股骨骨折、左手肘擦傷之傷害，業據原告提出
    診斷證明書二份為證，且為被告所不爭執，又被告因此犯有過失傷害罪，經判處
    有期徒刑二月確定在案，復經本院依職權調閱上開刑事案件核閱屬實，故原告此
    部分之主張，自堪信為真實。至被告抗辯上開車禍事故之發生，原告亦有過失云
    云，惟已為原告所否認，被告復未能舉證以實其說，被告空言為上開抗辯，自難
    採信。
三、按因故意或過失，不法侵害他人之權利者，負損害賠償責任；不法侵害他人之身
    體或健康者，對於被害人因此喪失或減少勞動能力，或增加生活上之需要時，應
    負損害賠償責任；不法侵害他人之身體、健康、名譽或自由者，被害人雖非財產
    上之損害，亦得請求賠償相當之金額；不法毀損他人之物者，被害人得請求賠償
    其物因毀損所減少之價額，民法第一百八十四條第一項前段、第一百九十三條第
    一項、第一百九十五條第一項、第一百九十六條分別定有明文。被告對本件車禍
    事故之發生既有過失行為，已見前述，則原告訴請被告應負賠償責任，即屬於法
    有據，茲就本件原告所得請求之各項賠償金額，逐項審究如左：
（一）醫療費用部分：
    １、按保險法第五十三條第一項規定，被保險人因保險人應負保險責任之損失發
        生，而對於第三人有損失賠償請求權者，保險人得於給付賠償金額後，代位
        行使被保險人對於第三人之請求權；又同法第一百零三條規定，人壽保險之
        保險人，不得代位行使要保人或受益人因保險事故所生對於第三人之請求權
        ；且同法第一百三十條健康保險、第一百三十五條傷害保險固亦有準用前揭
        同法第一百零三條規定之明文。惟按保險對象因汽車交通事故，經本保險提
        供醫療給付者，本保險之保險人，得向強制汽車責任保險之保險人代位請求
        該項給付，全民健康保險法第八十二條定有明文，而全民健康保險法為保險
        法之特別法，依特別法優先適用原則，自應優於保險法之適用，復按全民健
        康保險法前揭規定為法定代位權之規定，中央健康保險局（以下簡稱健保局
        ）如已經給付醫療費用，對於為侵權行為人的損失賠償請求權，即當然移轉
        於健保局，自得代位被保險人向該侵權行為人請求損失賠償，而被保險人對
        侵權行為人請求之權利，既然已經法定移轉於健保局，自不得再向該侵權行
        為人請求（最高法院八十八年台上字第三五三號判決、台灣高等法院暨所屬
        法院八十七年度法律座談會提案研討結果參照）；又全民健康保險之開辦，
        旨在增進全體國民健康，以提供醫療保健服務，係以實支實付提供門診或住
        院診療服務方式為給付，有損害填補原則之適用，同法第一條、第三十一條
        第一項規定意旨參照，是被保險人不得藉由全民健康保險制度獲取不當之利
        益，侵權行為人之損害賠償責任，亦不因健保局之給付而免除。
    ２、原告主張其因本件事故受傷，醫療費用共計二萬四千六百二十元乙節（關於
        一年後需拔除鋼釘之相關損害，原告於本件聲明保留請求權利），雖據其提
        出華濟醫院醫療費用收據及明細共六份等件為證，且其上開醫療費用已部分
        由健保局代為支付，為被告二人所不爭執，然經細繹收據費用項目，其中八
        十九年九月二十七日、同年十一月二十八日收據中之證明書費各一百元及同
        年十二月二十日收據中之證明書費二千元，並非醫療費用，應予以剔除，其
        餘醫療費用收據中所列款項，依原告所受傷害及各收據載明治療類別，核屬
        治療之必要費用，惟其中扣除由健保局支付部分，原告自行付擔部分計為六
        千五百四十五元（00000-00000=6545），按之前揭說明，原告得向被告請求
        之醫療費用，僅以其中原告自行支付之六千五百四十五元部分，為有理由。
（二）機車損害部分：原告所有上開重型機車，因前揭車禍事故毀損，計支出修復費
      用一萬一千七百二十元，業據提出機器腳踏車行車執照、估價單等件為證，且
      為被告所不爭執，自堪信為真實，是原告請求被告應賠償上開機車損害一萬一
      千百二十元，為有理由，應予准許。
（三）工作損失部分：查原告主張於本件車禍發生前，曾應徵中央研究院綜合體育館
      工作人員，經該院通知於八十九年十月二十五日進行電腦測試及面試，惟因上
      開事故受傷，無法參加應試，而喪失工作機會，且因上開傷害，原告無法工作
      ，則按基本工資計算，至少受有一百萬元之工作損失等情，惟被告則抗辯原告
      僅係前往中央研究院應徵，並非已經取得該工作，自不得請求工作損失等語。
      經查：原告於本件車禍發生前，曾應徵中央研究院綜合體育館約僱行政人員，
      經該院通知於八十九年十月二十五日進行電腦測試及面試，已據其提出前揭中
      央研究院書函為證，且為被告所不爭執，並經本院依職權向該院查明屬實，有
      該院九十年七月二十七日總務字第九０一００七六九六一號函附卷可憑，惟原
      告參加該院綜合體育館約僱行政人員類之徵選，該次徵選案行政類應徵人數三
      十九人，錄取名額二名，原告未於錄取之列（未參加電腦測試及面試），而錄
      取率僅約百分之五等情，有該函在卷可按，又原告於八十九年九月十六日因上
      開車禍事故住院，於同年九月二十七日即已出院，此有前揭診斷證明書可稽，
      而上開面試期日距原告出院期間已將近一月，是參以原告所受上開傷害，衡情
      是否確屬因上開事故致不能參加面試，已非無疑，且上開徵選錄取率既僅百分
      之五，並非全額錄取，而原告復未能舉證證明未發生上開事故時，其確能獲得
      錄取，是原告主張其因未能取得該約僱行政人員工作，至少受有一百萬元之工
      作損失乙事，不足採信。惟原告主張因本件車禍發生，致無法工作，則按基本
      工資計算，至少受有一百萬元之工作損失乙節，本院參以原告於八十九年間自
      靜宜大學畢業，現年二十三歲，有畢業證書及戶籍謄本在卷可稽，自有一般工
      作能力無訛，且原告所受上開傷害，需一年左右始能復原，約六至八個月恢復
      一般之工作能力等情，有華濟醫院九十年八月二十四日華（圖）字第九００八
      二四０七號函附卷可憑，應認其受有相當最低工資之損害屬實，是按行政院勞
      委會公佈之每月最低工資一萬五千八百四十元計算，原告需八個月始恢復一般
      工作之能力，則其得請求之金額為十二萬六千七百二十元（15840×8＝126720
      ），逾此範圍部分之請求，為無理由。
（四）精神慰藉金部分：原告因本件車禍而受有前開傷害，於八十九年九月十六日住
      院開刀行開放性復位鋼釘固定手術治療，於同年九月二十七日出院，並陸續接
      受四次門診治療，一年後需再入院拔除鋼釘手術等情，此有前揭診斷證明書可
      稽，顯見原告身心均受到痛苦無訛，是其請求被告賠償精神慰藉金，自屬有據
      ，又本件原告為大學剛畢業，尚積欠台灣銀行就學貸款，有原告提出之畢業證
      書、台灣銀行就學貸款到期還款通知單可按，而被告為國小畢業，從事小工工
      作，每月薪資二萬多元，雖有子女三人，然長子現服兵役，長女尚無工作，次
      子現則就學中，家庭經濟情況不好等情，已據被告陳述在卷，本院審酌原告所
      受之傷害及上開情形與兩造之身份、地位與經濟能力等情，認本件原告請求被
      告賠償精神慰撫金以十五萬元為相當，逾此範圍之請求，為無理由。
（五）綜上所述，原告請求之各項賠償金額，合計為二十九萬四千九百八十五元（
      6545+11720+126720+150000=294985）。
四、從而，本件被告因過失不法侵害，致原告身體受傷、機車受損，原告依民法侵權
    行為之規定，請求被告賠償二十九萬四千九百八十五元，及自起訴狀繕本送達翌
    日即九十年一月二十日起至清償日止，按年息百分之五計算之法定利息，尚無不
    合，應予准許，逾此範圍之請求，難認有據，應予駁回。
五、原告陳明願供擔保，聲請宣告假執行，就其勝訴部份，核無不合，爰酌定相當擔
    保金額准許之；其餘假執行之聲請，因該部份訴之駁回而失所附麗，應予駁回。
六、據上論結，本件原告之訴為一部有理由，一部無理由，依民事訴訟法第七十九條
    但書、第三百九十條第二項，判決如主文。
中      華      民      國    九十      年      十      月    二十三    日
~B臺灣嘉義地方法院民事第二庭
~B    法  官  李文輝
右為正本係照原本作成
如對本判決上訴須於判決送達後廿日內向本院提出上訴狀
中      華      民      國    九十      年      十      月     二十九   日
~B    書記官  楊福源


司法院資訊處製作；財團法人民間司法改革基金會備份。
